臺灣嘉義地方法院民事判決　八十九年度婚字第三一七號
　　原　　　告　甲○○
　　被　　　告　乙○○
右當事人間請求履行同居事件，本院判決如左：
    主      文
原告之訴駁回。
訴訟費用由原告負擔。
    事      實
甲、原告方面：
一、聲明：被告應與原告同居。
二、陳述：
（一）兩造於民國八十六年九月十五日結婚，兩造初尚和好無事，乃自八十九年四月
      間，被告性情突變，暴力異常，對原告全無夫妻之情，故意在皮包內放置水果
      刀恐嚇原告應聽其指揮，否則對原告不客氣云云，又視原告為眼中釘，何料原
      告越是退讓，被告越肆無忌憚，被告於八十九年六月二十四日即不分青紅皂白
      對原告身體一陣猛打，致原告右下腿挫傷、皮下瘀血等傷害，同年七月三日又
      毆打原告，致原告受有左胸皮下瘀血兩處等傷害，被告懸於民國八十九年七月
      二日擅自離家出走，棄家庭於不顧，原告於同年月四日特請本村村長前往醫院
      準備將被告接回，竟遭被告表示法院見面再說，拒絕與原告回家，竟意圖遺棄
      ，而與原告斷絕同居之誼。
（二）民法第一千零一條規定夫妻互負同居之義務，蓋同居實為婚姻效力之一，所謂
      互負同居義務者，則不問夫對妻或妻對夫，除有正當理由，皆須負同居之義務
      ，不許擅為分離，故苟夫或妻有一方不盡同居義務者，其對方之夫或妻即得依
      法要求其同居。兩造為正式之夫妻關係，自應履行同居，不得擅為拋棄，被告
      現離家出走，居住於娘家，竟違背法律定規藐視婚姻效力另設住所於他處，爰
      依法請求被告履行同居。
三、證據：提出戶籍謄本、相片各一紙、診斷證明書二紙、存證信函二份為證。
乙、被告方面：
一、聲明：原告之訴駁回。
二、陳述：
（一）按婚姻無效，確認婚姻成立或不成立，撤銷婚姻、離婚或夫妻同居之訴得合併
      提起，或於第一審或第二審言詞辯論終結前，為訴之變更，追加或起反訴，又
      依前項規定得為訴之變更、追加或提起反訴者，不得另行起訴，其另行起訴者
      ，法院應以裁定移送於訴訟繫屬中之第一審或第二審法院合併裁判，民法第五
      七二條第一項、第二項分別定有明文，本件被告在八十九年九月十五日已向本
      院對原告訴請離婚在案，有八十九年度家調字第三０五號民事庭通知書影本可
      稽。詎原告在前開被告所提離婚訴訟繫屬於法院後，又向鈞院提出履行同居訴
      訟，顯然違反民法第五百七十二條第二項之規定，為避免上開離婚訴訟與履行
      同居訴訟將來發生判決歧異之矛盾，因此，原告後提起履行同居之訴訟依法應
      由鈞院以裁定移送繫屬在先之離婚訴訟合併審判。
（二）被告與原告在民國八十六年九月十五日結婚，兩造婚後未生育子女，被告結婚
      後始發現原告個性殘暴，尤其性需求無度，異於常人，被告如有稍未從其性需
      求，即遭其無情歐打，甚至被告月經生理期間，亦不顧被告身體健康及意願，
      強迫被告發生性關係，致使被告身心皆受到傷害被告雖遭受原告身心上之戕害
      ，惟慮及家庭和睦及期望被告個性上能改變，因此每受到被告傷害，皆隱忍未
      提出傷害告訴，而僅向娘家父母哭訴原告非人道之惡行，可是近二年來，原告
      不但未改善其惡劣行為，反而變本加厲，甚至其家人即被告公婆因一味溺愛偏
      坦其兒子關係，平時亦時常以不堪入耳言詞對被告加以痛罵，致使被告精神受
      到重大打擊，尤其原告父親個性亦十分暴烈，甚至多次當著被告父母面前歐打
      被告，使被告婚姻生活陷入生不如死境地。
（三）原告事實上僅視被告為其洩慾工具，並不將被告視為親蜜配偶，最嚴重一次傷
      害是原告聯合其父親及其他親友多人在八十九年七月二日凌晨零時三十分許，
      竟到被告娘家住處（即嘉義縣新港鄉○○村○○○鄰○○路一五八號）挑釁，
      藉口原告逃回娘家為由，在大門外大聲叫罵，威脅被告父母交出被告，否則將
      對被告父母不利，最後竟砸毀娘家大門玻璃，被告父母不得已報警處理，管區
      警員到場後，適被告亦回娘家探視父親，因被告父親黃進榮患有高血壓，糖尿
      病宿疾，健康情形不佳，因此被告必須常回娘家探望父親病情，詎原告及其父
      親郭文雄等多人一見被告回娘家，即不分青紅皂白對被告身體一陣猛打，被告
      當場頭破血流，左手臂亦遭被告等人用不明銳器殺傷，傷口達四公分＊三公分
      血流滿地，被告當夜即被送到華濟醫院縫合手術並住院治療，被告父母及大姊
      黃淑昭為保護被告不受傷害，亦分別受有傷害。管區派出所警員到場處理見現
      場無法控制，曾多次吹哨子制止，惟無法制止原告及其家人之暴行原告等不法
      侵害被告及家人身體得逞後，即一哄而散，原告及其家人逃逸時，有三人之拖
      鞋遺留在現場來不及帶走，被告父親有請警員帶回偵辦原告因與被告感情不睦
      ，即不顧夫妻情份聯合親友七人到被告娘家欺凌被告及家人，且對警員執法制
      上時，置之不理，原告家族暴戾行徑，簡直無法無天，被告為避免自己及家人
      再度受到傷害，已向本院聲請民事保護令，尋求救濟，在此種情況下，被告依
      法有不能與原告同居之正當理由。
（四）本件原告聲稱被告曾故意在皮包內放置水果刀恐嚇原告，又於八十九年六月二
      十四日及同年七月三日分別傷害原告身體等云云，係子虛烏有，完全與事實不
      符假如被告確有原告所形容如此可怕的話，在正常情形下，原告早避之猶恐
      不及，怎可能提起本訴要求被告回去與他同居之理，更何況原告所提照片證據
      是在被告遭原告傷害搬回娘家居住後，原告利用被告留置在住處之個人物品自
      行製作之偽證，不能證明被告有其指稱之事實，原告所提出之二張診斷證明書
      實際上亦無法證明是由被告所傷害，因此本件原告之訴無理由。
三、提出：提出照片二紙、診斷證明書三紙為證。
丙、本院依職權調取本院八十九年家護字第一八三號通常保護令案卷及八十九年易字
    第一零五二號傷害案全卷。
    理      由
一、原告起訴主張：兩造於民國八十六年九月十五日結婚，初尚和好無事，乃自八十
    九年四月間起，被告性情突變，暴力異常，對原告全無夫妻之情，故意在皮包內
    放置水果刀恐嚇原告應聽其指揮，否則對原告不客氣云云，又視原告為眼中釘於
    八十九年六月二十四日即不分青紅皂白對原告身體一陣猛打，致原告右下腿挫傷
    、皮下瘀血等傷害，復於同年七月三日毆打原告，致左胸皮下瘀血兩處等傷害，
    被告於民國八十九年七月二日擅自離家出走，棄家庭於不顧，原告於同年月四日
    特請村長前往醫院準備將被告接回，竟遭被告表示法院見面再說，拒絕與原告回
    家，竟意圖遺棄，而與原告斷絕同居之誼，現保護令之有效期間已經經過，被告
    自應回家與原告同居等語。被告則以：被告結婚後始發現原告個性殘暴，尤其性
    需求無度，異於常人，被告如有稍未從其性需求，即遭其無情歐打，甚至原告家
    人即被告公婆因一味溺愛偏坦其兒子關係，平時亦時常以不堪入耳言詞對被告加
    以痛罵，致使被告精神受到重大打擊；在八十九年七月二日凌晨零時三十分許，
    原告與其父親竟到被告娘家住處挑釁，砸毀被告娘家大門玻璃，並毆打被告及其
    親人，原告之暴力行為，被告時無法再忍受，並已聲請核發保護令，原告聲稱被
    告曾故意在皮包內放置水果刀恐嚇原告，又傷害原告云云，係子虛烏有，完全與
    事實不符等語，資為抗辯。
二、原告主張兩造於八十六年九月十五日結婚，現婚姻關係仍存續中等情，業據提出
    戶籍謄本為證，且為兩造所不爭執，堪信為真實。又查，原告主張被告自八十九
    年七月二日離家迄今，又被告聲請核發之保護令已於九十年十一月十六日失效，
    被告仍不願意回兩造住所與原告同居等情，業經本院調取八十九年家護字一八三
    號卷查明屬實，亦為被告所不爭執，亦堪認為真正。
三、惟按夫妻互負同居之義務，但有不能同居之正當理由者，不在此限，民法第一千
    零一條定有明文。次按有不能同居之正當理由，並不以遭受配偶慣行毆打為唯一
    要件，夫妻共同生活，一方苟未能受他方適當的尊重，致人格受嚴重損害，有暫
    時分居必要時，即不得謂無不能同居之正當理由，最高法院八十年度台上字第一
    八六四號判決意旨參照。是本件所應審究者，厥為被告有無不與原告同居之正當
    理由，經查：
（一）本件被告抗辯，原告性需求無度，異於常人，被告如有稍未順從即遭其無情歐
      打，甚至原告家人即被告公婆因一味溺愛偏坦其兒子關係，平時亦時常以不堪
      入耳言詞對被告加以痛罵，致使被告精神受到重大打擊等情，為原告所否認，
      雖經證人黃余秀蝦於兩造離婚案件中證稱：被告回家時告訴伊說原告有時一晚
      要求好幾次，有時連生理期也不放過等語。然上開證人所述，亦係聽聞自被告
      者，況是否性需求過於頻繁，往往因人而異，若無其他情事，難認此即為身體
      上之虐待，是被告此部分之抗辯，尚難認為真實。
（二）又被告抗辯八十九年七月二日凌晨三十分許，被告與四、五人至原告娘家挑釁
      ，藉口原告逃回娘家為由，在大門外大聲叫罵，威脅被告父母交出被告，否則
      將對被告父母不利，最後竟砸毀娘家大門玻璃，被告父母不得已報警處理，管
      區警員到場後，適被告亦回娘家探視父親詎原告及其父親郭文雄等多人一見被
      告回娘家，即不分青紅皂白對被告身體一陣猛打，被告當場頭破血流，左手臂
      亦遭被告等人用不明銳器殺傷，傷口達四公分＊三公分血流滿地，被告當夜即
      被送到華濟醫院縫合手術並住院治療，被告父母及大姊黃淑昭為保護被告不受
      傷害等情，業據提出診斷證明三紙、照片二紙為證，並經本院以八十九年家護
      字第一八三號通常保護令裁定：「相對人（即原告）不得對下列之人實施身體
      或精神上不法侵害之行為：被害人（即被告）乙○○及被害人家屬黃進榮、黃
      余秀蝦、黃文宏、黃婷幼。相對人不得直接或間接對於被害人為通話、通信及
      其他騷擾行為。相對人應最少遠離下列場所至少一百公尺：被害人住居所。（
      地址：嘉義縣新港鄉○○村○○路一五八號) ；被害人工作場所（地址：嘉義
      縣太保市○○路二號、嘉義縣太保市○○路八號）；其他被害人或其特定家庭
      成員經常出入之場所及其地址：嘉義縣新港鄉中洋村中洋工業區一號。」等情
      且經被告之母黃余秀蝦、被告之姊黃淑昭及妹黃婷幼，於通常保護令案件中證
      稱述明確，雖被告及其親屬於當日傷害事件中，亦有毆打被告及其親屬之情形
      ，有原告、郭文雄、羅煥騰、許榮聰、許榮智之診斷證明書，附於本院刑事庭
      八十九年易字第一零五二號警訊卷內可稽，並經台灣嘉義地方法院檢察署將渠
      等十四人均提起公訴，然原告及其家人確有毀壞被告娘家玻璃及毆打被告之情
      形，已如上述，並不因此，即可正當化原告之暴力行為。
（三）又雖上開通常保護令業於九十年十一月十六日期滿失效，然因兩造間係發生家
      族性之爭執，兩造家庭均已處於敵對之狀態，且兩造現正離婚訴訟中，被告若
      返回同居極易與原告或其家人發生爭執，又自上開傷害事件發生迄今，被告均
      未再返回家中，是就雙方目前生活之全盤情況而為觀察，實難期待被告能再原
      告和諧的共同生活。綜上說明，兩造夫妻應具有之誠摯相愛基礎已失，從兩造
      共同生活之全盤情況而為觀察，顯難期待因被告履行同居義務而有所回復，故
      被告有不能同居之正當理由，尚難認其違背同居義務。
四、綜上所述，被告有不能同居之正當理由，原告訴請被告履行同居，為無理由，應
    予駁回。
據上論結，本件原告之訴為無理由，依民事訴訟法第七十八條，判決如主文。
中　　　華　　　民　　　國　　九十一　　年　　　一　　　月　　三　　　　日
~B臺灣嘉義地方法院民事第一庭
~B    審判長法官  曾文欣
~B    法      官  吳昀儒
~B　　法　    官　洪嘉蘭
右為正本係照原本作成
如對本判決上訴應於判決送達後廿日向本院提出上訴狀
中　　　華　　　民　　　國　　九十一　　年　　　一　　　月　　　四　　　日
~B　　書　記　官　鄭翔元
